臺灣桃園地方法院民事判決　　　　　　 96年度家訴字第153號
原　　　告　甲○○
　　　　　　　　　　　　7巷2.
訴訟代理人　李國煒律師
被　　　告　乙○○
　　　　　　　　　　　　7巷2.
右當事人間請求確認婚姻無效等事件，本院判決如左：
    主      文
確認原告與被告間之婚姻無效。
被告應給付原告新台幣貳拾陸萬元，及自民國九十六年十二月十
五日起至清償日止，按年息百分之五計算之利息。
訴訟費用由被告負擔。
本判決第二項得執行。
    事實及理由
一、原告起訴主張：(一)被告前於民國95年10月16日與訴外人申忠
    強在本院中壢簡易庭公證處舉行公證結婚，詎被告卻隱瞞已
    婚之事實與原告交往，並於96年10月28日與原告結婚，原告
    於近日始知悉被告重婚之事實，爰起訴請求確認原告與被告
    結婚無效。(二)被告結婚時向原告收取聘金新台幣（下同）16
    萬元，且原告因被告重婚，精神受有極大痛苦，自得請求精
    神慰撫金10萬元，爰依民法第999 條第1 項、第2 項之規定
    ，請求被告賠償26萬元及法定遲延利息等語。並聲明：(一)確
    認原告與被告間之婚姻無效。(二)被告應給付原告26萬元起訴
    狀繕本送達翌日起至清償日止，按年息百分之5 計算之利息
    。(三)原告願供擔保，請准宣告假執行。
二、被告則以：伊確實有與訴外人申忠強舉行公證結婚，對原告
    請求返還聘金16萬元及賠償精神慰撫金10萬元無意見，惟伊
    目前罹患子宮頸癌在家休養，無能力給付上開金額等語置辯
    。並聲明：原告之訴駁回。
三、按有配偶者，不得重婚；如係有配偶而與人重婚者，其結婚
    無效，民法第985 第1 項、第988 條第2 款分別定有明文。
    原告主張被告與訴外人申忠強於95年10月16日在本院公證處
    舉行公證結婚，嗣於96年10月28日又與原告結婚等事實，業
    據其提出戶籍謄本、結婚照片等件為證，並為被告所不爭執
    ，復據本院依職權調閱本院95年度桃院公字第004001224 號
    結婚公證卷宗查核屬實，是原告上開主張，堪信為真實。本
    件被告於與訴外人申忠強婚姻關係未消滅前，於96年10月28
    與原告結婚，依前揭規定，原告與被告之結婚自為無效。從
    而，本件原告訴請確認原告與被告間之婚姻無效，為有理由
    ，應予准許。
四、按當事人之一方，因結婚無效或被撤銷而受有損害者，得向
    他方請求賠償。但他方無過失者，不在此限。前項情形，雖
    非財產上之損害，受害人亦得請求賠償相當之金額，但以受
    害人無過失者為限，民法第999 條第1 項、第2 項分別定有
    明文。被告於與訴外人申忠強婚姻關係存續中與原告結婚，
    已如前述，被告復自承確有收受聘金16萬元，原告自得依民
    法第999 條第1 項規定，請求被告賠償財產上之損害16萬元
    ，另原告主張其因本件結婚無效，精神受有極大痛苦，請求
    非財產上損害慰撫金，於法亦無不合。經查原告為高職畢業
    ，現為工廠司機，月入3 萬餘元，被告亦為高職畢業，之前
    在百貨公司擔任專櫃小姐，月入2 萬5 千元等情，此經兩造
    陳明在卷，被告復表示對原告主張之精神慰撫金金額不爭執
    ，本院審酌兩造身分、地位、經濟狀況等一切情狀，認其請
    求被告賠償慰撫金10萬元，尚屬適當，應予准許。至被告抗
    辯無力清償云云，查有無清償能力，係執行之問題，不得據
    為不負給付義務之抗辯，是被告此部分之抗辯，尚無足採。
五、綜上所述，原告訴請確認兩造間之婚姻無效，並請求被告賠
    償26萬元及自起訴狀繕本送達翌日即96年12月15日起至清償
    日止，按年息百分之5 計算之利息，洵屬正當，應予准許。
六、末按所命給付之金額或價額未逾50萬元之判決，法院應依職
    權宣告假執行，民事訴訟法第389 條第1 項第5 款定有明文
    。經查，本判決第2 項所命被告給付原告之金額，未逾50萬
    元，應依職權為假執行之宣告。
七、據上論結，本件原告之訴為有理由，依民事訴訟法第78條、
    第389 條第1 項第5 款，判決如主文。
中　　華　　民　　國　　96　　年　　12　　月　　31　　日
                  家事法庭法　官　劉佩宜
以上正本係照原本作成
如對本判決上訴，須於判決送達後20日內向本院提出上訴狀
中　　華　　民　　國　　96　　年　　12　　月　　31　　日
                          書記官　陳月桂
